【裁判字號】    99,訴,1177
【裁判日期】    991215
【裁判案由】    遷讓房屋   等
【裁判全文】
臺灣高雄地方法院民事判決              99年度訴字第1177號
原      告  陳俊宏
            陳俊男
            陳俊仲
上三人共同
訴訟代理人  張耀聰律師
被      告  鄔永強即頌樂企業社
            陳禹翰
            姜世軒
上當事人間請求遷讓房屋等事件，本院於民國99年11月30日言詞
辯論終結，判決如下：
    主  文
被告鄔永強即頌樂企業社、陳禹翰、姜世軒應將門牌號碼高雄市
左營區○○○路三五○號一至三樓之房屋全部騰空遷讓返還原告
。
被告鄔永強即頌樂企業社應給付原告新台幣柒拾伍萬柒仟元，及
自民國九十九年六月十日起起至清償日止，按週年利率百分之五
計算之利息，暨自民國九十九年六月十日起至遷讓返還前項房屋
與原告之日止，按日給付原告新台幣捌仟元。
訴訟費用由被告鄔永強即頌樂企業社、陳禹翰、姜世軒負擔。
    事實及理由
壹、程序部分：
一、本件被告鄔永強即頌樂企業社（下稱鄔永強）經合法通知，
    未於言詞辯論期日到場，核無民事訴訟法第386 條各款所列
    情形，爰依原告聲請，由其一造辯論而為判決。
二、按訴狀送達後，原告不得將原訴變更或追加他訴，但請求之
    基礎事實同一或不甚礙訴訟之終結者，不在此限，民事訴訟
    法第255 條第1 項第2 款、第7 款定有明文。本件原告起訴
    時係以鄔永強為被告，請求遷讓其無權占用之系爭房屋（詳
    下述），嗣查知系爭房屋尚有被告陳禹翰、姜世軒占有使用
    ，乃於民國99年11月8 日具狀追加其2 人為被告（卷第104
    頁），陳禹翰及姜世軒雖均不同意原告之追加，惟該追加之
    訴，均繫於系爭房屋是否為被告無權占用此一基礎事實之有
    無，其爭點具有共通性，且陳禹翰表示同意搬遷，姜世軒亦
    承認有占用系爭房屋之事實，尚不甚礙於訴訟之終結，應認
    合於民事訴訟法第255 條第1 項第2 款及第7 款之規定，是
    原告所為訴之追加為合法，應予准許。
貳、實體部分：
一、原告主張：原告前於97年9 月23日與鄔永強簽訂房屋租賃契
    約，將其所有門牌號碼高雄市左營區○○○路350 號（包含
    1 至3 樓，下稱系爭房屋）出租與鄔永強使用，雙方約定每
    月租金新台幣（下同）12萬元，鄔永強應於每月1 日前匯款
    至原告指定之帳戶，租賃期間自97年10月1 日起至106 年2
    月28日止（下稱系爭租約）。詎鄔永強自97年11月起屢次拖
    延繳納租金，原告雖曾先後於99年4 月20日及同月28日以存
    證信函催告給付積欠之租金，竟仍置之不理，迄仍積欠75萬
    7,000 元之租金未付。又被告未經原告同意，將系爭房屋供
    作違法賭博電玩使用，並違約借與陳禹翰、姜世軒使用，爰
    以本件起訴狀繕本之送達為終止系爭租約之意思表示。另依
    系爭租約約定，鄔永強應於原告終止租約後立即搬遷，將租
    賃物以原狀交還，如有遲延，每逾1 日應給付原告違約金
    8,000 元，為此依民法第455 條前段、第767 條及系爭租約
    之約定，求為判令：(一)、被告應將門牌號碼高雄市左營區○
    ○○路350 號1 至3 樓之房屋全部騰空遷讓返還原告。(二)、
    鄔永強應給付原告75萬7,000 元及自起訴狀繕本送達翌日起
    至清償日止按週年利率5 ％計算之利息，暨自起訴狀繕本送
    達翌日起至遷讓返還前項房屋與原告之日止，按日給付原告
    8,000 元。
二、被告抗辯：
  (一)姜世軒於99年11月30日言詞辯論期日認諾原告之請求（卷第
    115 頁）。
  (二)鄔永強則以：伊確有積欠原告房租，同意原告終止系爭租約
    亦同意搬遷，系爭房屋伊並非轉租他人，係借與陳禹翰、姜
    世軒使用，希望原告通融分期償還，或降低租金讓伊續租等
    語，資為抗辯。陳禹翰則以：不同意搬遷，因當初使用系爭
    房屋時，原告知情，且其從事正當電腦娛樂遊戲事業，花費
    相當之裝潢費，另亦有代付租金給原告，故與原告存有不定
    期租賃契約，原告請求無理由等語，資為抗辯。並均聲明求
    為判命原告之訴駁回。
三、按當事人於言詞辯論時為訴訟標的之捨棄或認諾者，應本於
    其捨棄或認諾為該當事人敗訴之判決，民事訴訟法第384 條
    定有明文。本件姜世軒已於言詞辯論時為訴訟標的之認諾，
    此有本院99年11月30日之言詞辯論筆錄在卷可稽（卷第115
    頁），自應為姜世軒敗訴之判決。
四、下列事項為兩造（原告與鄔永強）所不爭執，依民事訴訟法
    第280 條第1 項、第279 條第1 項之規定，堪信為真實：
  (一)原告與鄔永強前於97年9 月23日簽訂房屋租賃契約，由原告
    將系爭房屋出租予鄔永強使用，每月租金12萬元，被告應於
    每月1 日前匯款至原告指定之帳戶，租賃期間自97年10月1
    日起至106 年2 月28日止。
  (二)鄔永強自97年11月起陸續積欠原告租金，經原告於99年4 月
    20日及同月28日分別以存證信函催告繳納。
  (三)鄔永強將系爭房屋提供陳禹翰、姜世軒使用，其中2 樓有供
    作經營賭博電玩之用。
  (四)系爭租約第13條約定租期屆滿或終止租約時，鄔永強應立即
    搬遷，將租賃物以原狀交還原告，如有遲延，每逾1 日，應
    給付原告8,000 元之違約金。
五、本件爭點：
  (一)鄔永強積欠原告之租金金額為若干？
  (二)原告得否請求鄔永強遷讓系爭房屋，並按日給付8,000 元之
    違約金？
  (三)陳禹翰與原告間是否成立不定期租賃契約？原告訴請陳禹翰
    遷讓系爭房屋，有無理由？
六、得心證之理由：
  (一)鄔永強積欠原告之租金金額為若干？
    原告主張鄔永強承租系爭房屋，迄仍積欠系爭房屋租金75萬
    7,000 元等情，業據其提出系爭房屋房屋稅轉帳繳納證明、
    系爭租約、房租租金給付情況、合作金庫銀行租金轉帳交易
    明細資料、安泰銀行活期儲蓄存摺交易明細資料附卷可稽（
    卷第9-14、19-41 、78-80 、88-89 頁）。鄔永強自承對原
    告尚有積欠70幾萬元之租金（卷第87頁），則原告主張鄔永
    強尚積欠之租金金額為75萬7,000 元，自堪信為真實。
  (二)原告得否請求鄔永強遷讓系爭房屋，並按日給付8,000 元之
    違約金？
    依系爭租約第2 條約定，鄔永強承租系爭房屋「不得將之全
    部或一部轉租，或借與他人使用」；第13條約定：「租期屆
    滿或中途終止租約時，乙方（即鄔永強）應即搬遷，將租賃
    物以原狀交還甲方（即原告），不得有任何要求，如有遲延
    ，每逾限1 日，應給付原告8,000 元之違約金」（卷第13頁
    ）。本件鄔永強將系爭房屋供陳禹翰、姜世軒使用，其中2
    樓尚供作經營賭博電玩之用一情，鄔永強並不爭執，顯見鄔
    永強有違約之事實，且鄔永強已同意原告終止系爭租約（卷
    第57頁），則原告主張鄔永強應遷讓系爭房屋，並按日給付
    8,000 元之違約金，自屬有據。
  (三)陳禹翰與原告間是否成立不定期租賃契約？原告訴請陳禹翰
    遷讓系爭房屋，有無理由？
    1.按不動產之租賃契約，其期限逾1 年者，應以字據訂立之
      ，未以字據訂立者，視為不定期限之租賃。又租賃期限屆
      滿後，承租人仍為租賃物之使用收益，而出租人不即表示
      反對之意思者，視為以不定期限繼續契約。民法第422 條
      、第451 條分別定有明文。準此，所謂不定期租賃契約，
      須以締約雙方存有租賃關係為前提，亦即不動產租賃契約
      訂約期限逾1 年而未以字據訂立者；或因租賃期限屆滿，
      承租人續為租賃物之使用收益，而出租人未為反對之意思
      表示者，始得成立。
    2.陳禹翰抗辯與原告成立不定期租賃契約，係以其使用系爭
      房屋時，原告知情，且另有代付租金與原告等情為據。然
      系爭租約締約當事人並非陳禹翰，僅占有使用系爭房屋之
      事實，縱原告知情，亦非成立不定期租賃契約之要件，至
      於代付租金之事實，亦與不定期租賃契約之成立無關，是
      陳禹翰所為抗辯，並非可採。茲陳禹翰自承確有占用系爭
      房屋經營電腦遊戲事業之事實，既無占有權源，則原告訴
      請陳禹翰遷讓系爭房屋，即有理由。
七、綜上所述，原告本於系爭租約及民法第455 條前段、第767
    條前段及中段之法律關係，請求：(一)、被告應將系爭房屋全
    部騰空遷讓返還原告；(二)、鄔永強應給付原告75萬7,000 元
    及自起訴狀繕本送達翌日即99年6 月10日（見卷第51頁送達
    回證）起至清償日止，按週年利率5 ％計算之利息；暨自起
    訴狀繕本送達翌日即99年6 月10日起至遷讓返還前項房屋與
    原告之日止，按日給付原告8,000 元。為有理由，應予准許
    。
八、據上論結，本件原告之訴為有理由，依民事訴訟法第385 條
    第1 項前段、第78條、第85條第1 項，判決如主文。
中    華    民    國    99    年    12    月    15    日
                  民事第三庭  法  官  李嘉益
以上正本係照原本作成。
如對本判決上訴，須於判決送達後20日內向本院提出上訴狀（須
按他造當事人之人數附繕本）。如委任律師提起上訴者，應一併
繳納上訴審裁判費。
中    華    民    國    99    年    12    月    15    日
                              書記官  陳瓊芳

司法院資訊處製作；財團法人民間司法改革基金會備份。
